【裁判字號】    95,易,786
【裁判日期】    950811
【裁判案由】    毒品危害防制條例
【裁判全文】
臺灣桃園地方法院刑事判決               95年度易字第786號
公  訴  人  台灣桃園地方法院檢察署檢察官
被      告  甲○○
                    （另案在臺灣桃園監獄執行中）
指定辯護人  本院公設辯護人乙○○
上列被告因違反毒品危害防制條例案件，經檢察官提起公訴（95
年度毒偵字第2013號），及當庭擴張起訴範圍，被告於準備程序
進行中為有罪之陳述，經本院合議庭裁定由受命法官獨任進行簡
式審判程序後，聲請改依協商程序而為判決，本院判決如下：
    主  文
甲○○連續施用第二級毒品，累犯，處有期徒刑拾月。扣案之含
有第二級毒品甲基安非他命無法析離之殘渣袋貳個、玻璃瓶壹個
，均沒收銷燬之，吸食器壹組，沒收。
    事實及理由
一、本件被告所犯係死刑、無期徒刑或最輕本刑為3 年以上有期
    徒刑以外之罪，其於準備程序中就被訴事實為有罪之陳述，
    經本院告知簡式審判程序之旨，並聽取公訴人、被告之意見
    後，爰依刑事訴訟法第273 條之1 第1 項規定合議裁定由受
    命法官獨任進行簡式審判程序。
二、犯罪事實：
  (一)甲○○於民國89年間因偽造文書案件，經本院判處有期徒刑
    4 月確定；又於90年間因竊盜案件，經本院判處有期徒刑8
    月確定；又於90年間因偽造文書案件，經本院判處有期徒刑
    5 月確定；上開有期徒刑經本院裁定應執行有期徒刑1 年3
    月確定，送監執行，執行中經假釋，於91年12月14日假釋期
    滿，未經撤銷假釋，未執行之刑以執行論而執行完畢。
  (二)甲○○前於87年間因施用毒品案件，經本院以87年度毒聲字
    第1141號裁定觀察、勒戒，經觀察、勒戒後，認有繼續施用
    毒品之傾向，復經本院於87年9 月9 日以87年度毒聲字第17
    27號裁定強制戒治，再經本院於88年1 月21日以88年度毒聲
    字第375 號裁定停止戒治付保護管束，繼於88年5 月4 日以
    88年度毒聲字第2483號裁定撤銷停止戒治，於90年3 月10
    日強制戒治期滿執行完畢釋放出所，並經臺灣桃園地方法院
    檢察署檢察官於90年3 月26日以90年度戒偵字第302 號為不
    起訴處分確定，又因施用毒品案件，經本院分別於94年2 月
    21 日 、11月9 日，以94年度壢簡字第325 號判處有期徒刑
    6 月、94年度訴字第1290號判處應執行有期徒刑1 年2 月確
    定。詎仍未戒除毒癮，明知甲基安非他命為毒品危害防制條
    例第2 條第2 項第2 款所規定之第二級毒品，不得施用、持
    有，仍基於施用第二級毒品之概括犯意，自95年4 月7 日某
    時起至同年月17日凌晨零時許止，連續在其桃園縣中壢市○
    ○路住處將甲基安非他命放置在玻璃球內置於火上燒烤後，
    吸食霧化煙氣之方式，施用及甲基安非他命毒品多次，嗣於
    95 年4月17日中午12時許，為警在上開處所查獲，並扣得甲
    ○○所有供施用甲基安非他命所用之吸食器1 組、含有第二
    級毒品甲基安非他命無法析離之殘渣袋2 個、玻璃瓶1 個。
二、證據：
  (一)被告甲○○於本院準備程序、審理時之自白。
  (二)台灣檢驗科技股份有限公司之濫用藥物檢驗報告、行政院衛
    生署管制藥品管理局95年7 月12日管檢字第0950007026號鑑
    定書
  (三)扣案之含有第二級毒品甲基安非他命無法析離之殘渣袋2 個
    、玻璃瓶1 個、吸食器1 組。
三、本件經檢察官與被告於審判外達成協商之合意（合意內容如
    主文所示），且被告認罪，由檢察官聲請改依協商程序而為
    判決，本院依刑事訴訟法第455 條之2 第1 項、第455 條之
    4 第2 項，改依協商程序，且不經言詞辯論，於協商合意範
    圍內為協商判決。
四、附記事項：
  (一)被告於95年4 月7 日某時起至後至95年4 月17日17時50分為
    警採尿前回溯96小時某時前施用第二級毒品甲基安非他命犯
    行部分，經檢察官於審理中當庭擴張起訴範圍，本院自得併
    予審理，附此敘明。
  (二)按92年7 月9 日新修正之毒品危害防制條例刪除2 犯及3 犯
    之規定，一改修法前繁雜之處遇程序，僅將施用毒品者簡化
    區分為初犯、再犯，並認施用毒品者係屬病患性犯人，以觀
    察、勒戒戒除其身癮，並以強制戒治去除其心癮。經觀察、
    勒戒或強制戒治執行完畢釋放後，若係5 年後再犯該條例第
    10 條 施用毒品罪者，與同條例第20條第1 項、第2 項關於
    「初犯」之處理方式相同，檢察官應先聲請法院裁定令被告
    入勒戒處所觀察、勒戒，並視有無繼續施用毒品傾向，決定
    應予釋放、為不起訴之處分，或應聲請法院裁定令入勒戒處
    所強制戒治；若係五年內「再犯」同條例第10條施用毒品罪
    者，依同條例第23條第2 項規定，檢察官則應依法追訴。觀
    諸該條例第20條第3 項之修正理由：「觀察、勒戒或強制戒
    治5 年後再犯者，顯見前所實施之觀察、勒戒或強制戒治已
    足以遮斷其施用毒品之癮，為期自新及協助其戒除毒癮，對
    此5年 後再犯者，爰明定仍適用初犯之規定，先經觀察、勒
    戒、強制戒治之程序。」及同條例第23條第2 項之修正理由
    ：「為配合簡化施用毒品犯之刑事處遇程序，並鑑於經觀察
    、勒戒或強制戒治執行完畢釋放後5 年內再犯者，其再犯率
    甚高，原據以實施之觀察、勒戒及強制戒治既已無法收其實
    效，自應施以刑事處遇。」，顯然如施用毒品者係前經觀察
    、勒戒或強制戒治等治療程序執行完畢5 年後，始再施用毒
    品之「初犯」，因前所執行之觀察、勒戒或強制戒治已足收
    戒除毒癮之效，自應重新執行觀察、勒戒或強制戒治等治療
    程序，並於治療程序執行完畢後，由檢察官為不起訴處分，
    毋庸對之追訴處罰；反之，在「再犯」之情形，因其先前所
    為治療程序顯未能收戒斷毒癮之效，且考量施用毒品者之再
    犯率偏高，乃簡化其刑事處遇程序，而逕予追訴處罰，不再
    施以治療程序。參酌上開立法理由，修正毒品危害防制條例
    就施用毒品者，祇於「初犯」及「5 年後再犯」2 種情形，
    有其追訴條件之限制，即須於初犯經觀察、勒戒或強制戒治
    釋放後，5 年內均無施用毒品之行為，始能認其前所實施之
    觀察、勒戒或強制戒治已足遮斷毒癮，而得於5 年後再犯時
    ，再予適用初犯之規定，重行觀察、勒戒等程序。倘5 年內
    已經再犯，被依法追訴處罰，縱其第3 次（或第3 次以上）
    施用毒品之時間在初犯釋放5 年以後，即與「5 年後再犯」
    之情形有別，且因已於「5 年內再犯」，顯見其再犯率甚高
    ，原實施觀察、勒戒或強制戒治，已無法收其實效，而無5
    年戒斷期之存在，自無再經觀察、勒戒及強制戒治之必要，
    應由檢察官逕行起訴，始符新法修正之本旨。是本件被告前
    於87年間因施用毒品案件，經裁定令入戒治處所施以強制戒
    治1 年，於停止戒治，所餘戒治期間交付保護管束，後因違
    反保護管束事項，經本院撤銷停止戒治，於90年3 月10日強
    制戒治期滿執行完畢出所，嗣即再因於93年、94年間，施用
    第一級、第二級毒品，經本院分別以94年度壢簡字第325 號
    判處有期徒刑6 月、94年度訴字第1290號判處應執行有期徒
    刑1 年2 月確定，有前開判決、臺灣高等法院被告前案紀錄
    表附卷可考，是被告於上開強制戒治執行完畢後，既曾於5
    年內再犯毒品危害防制條例第10條之罪，並經判刑確定，本
    次被告3 犯毒品危害防制條例第10條之罪，自非屬毒品危害
    防制條例第20條第3 項所定「再犯」之情形，而應依法追訴
    （並詳最高法院95年度台上字第517 號判決、95年度台上字
    第1071號判決意旨），附此敘明。
  (三)扣案之含有第二級毒品甲基安非他命無法析離之殘渣袋2 個
    、玻璃瓶1 個，業經行政院衛生署管制藥品管理局鑑驗屬實
    ，應依毒品危害防制條例第18條第1 項前段規定，沒收銷燬
    之；扣案之吸食器1 組，係被告所有，供其施用第二級毒品
    甲基安非他命所用之物，業據其於本院準備程序中供明在卷
    ，依刑法第38條第1 項第2 款規定，沒收之。另扣案之第二
    級毒品美沙冬4 包（含袋毛重27公克），因與本件被告施用
    第二級毒品甲基安非他命無關，應由檢察官另行處理，爰不
    另為沒收之諭知，附此敘明。
五、適用之法條：刑事訴訟法第455 條之2 第1 項、第455 條之
    4 第2 項、第455 條之8 ，毒品危害防制條例第10條第2 項
    、第18條第1 項前段，修正後刑法第2 條第1 項前段、修正
    施行前刑法第11條前段、第56條、第38條第1 項第2 款，判
    決如主文。
六、協商判決除有刑事訴訟法第455 條之4 第1 項第1 款於本訊
    問程序終結前，被告撤銷協商合意或檢察官撤回協商聲請者
    ；第2 款被告協商之意思非出於自由意志者；第四款被告所
    犯之罪非第455 條之2 第1 項所定得以聲請協商判決者；第
    六款被告有其他較重之裁判上一罪之犯罪事實者；第7 款法
    院認應諭知免刑或免訴、不受理者情形之一，及違反同條第
    2 項「法院應於協商合意範圍內為判決；法院為協商判決所
    科之刑，以宣告緩刑或2 年以下有期徒刑、拘役或罰金為限
    」之規定者外，不得上訴。
七、如有前項得上訴之情形，得自收受宣示判決筆錄送達之日起
    10日內，向本院提出上訴書狀，上訴於第二審法院。
本案經檢察官蔡孟利到庭執行職務。
中    華    民    國    95    年    8     月    11    日
                  刑事第一庭  法  官  朱美璘
以上正本證明與原本無異
                              書記官  楊鳳滿
中    華    民    國    95    年    8     月    11    日
附錄本案論罪科刑法條全文：
毒品危害防制條例第 10 條
施用第一級毒品者，處六月以上五年以下有期徒刑。
施用第二級毒品者，處三年以下有期徒刑。


司法院資訊處製作；財團法人民間司法改革基金會備份。
